【裁判字號】    95,易,1307
【裁判日期】    951218
【裁判案由】    竊盜
【裁判全文】
臺灣士林地方法院刑事判決              95年度易字第1307號
公  訴  人  臺灣士林地方法院檢察署檢察官
被      告  甲○○
選任辯護人  簡正泰律師
上列被告因竊盜案件，經檢察官提起公訴（95年度偵字第8191號）
，於本院準備程序中被告為有罪之陳述，經本院合議庭裁定，
本件宜由受命法官獨任進行簡式審判程序，判決如下：
    主  文
甲○○攜帶兇器，毀越安全設備竊盜，累犯，處有期徒刑陸月，
如易科罰金以佰元折算壹日。扣案之活動板手壹支、美工刀壹
支、螺絲起子壹支、手電筒貳支、鑰匙壹串、背心壹件、手套壹
雙，均沒收。
    事  實
一、甲○○曾於民國（下同）83年間因竊盜案件，經本院於84年
    2 月20日判處有期徒刑2年6月，並於84年3月24日確定，於
    85 年4月19日因縮短刑期期滿假釋出監，復於假釋期間再犯
    竊盜案件，經撤銷假釋於88年4 月28日執行殘刑完畢。竟不
    知悔改，基於為自己不法所有之意圖，於88年10月23日下午
    6 時許，以其所有客觀上足供兇器使用之活動板手、美工刀
    、螺絲起子各1 支及手電筒2 支、鑰匙1 串、背心1 件、手
    套1 雙，破壞乙○○位於臺北市○○區○○街1 段35號2 樓
    住處鐵窗後，踰越鐵窗侵入屋內竊取乙○○所有現金新臺幣
    1 萬2,411 元、人民幣2,121 元、美金200 元、港幣80 元
    、日幣3,000 元及價值新臺幣90萬6,480 元之項鍊、手錶、
    墜子耳環、金片、戒指、手鐲等飾品1 批，得逞後欲離去之
    際，為據報前往處理之員警當場查獲，並扣甲○○所有供犯
    罪所用之活動板手、美工刀、螺絲起子各1 支、手電筒2 支
    、鑰匙1 串、背心1 件、手套1 雙，併上揭竊得之財物及貼
    有甲○○照片之偽造「李執中」身分證、機車駕照、全民健
    康保險卡各1 張（偽造文書部分，由檢察官另案處理）。
二、案經臺北市政府警察局北投分局報告臺灣士林地方法院檢察
    署檢察官偵查起訴。
    理  由
一、上揭犯罪事實，業據被告甲○○於警詢、偵查中及本院審理
    中坦承不諱，核與被害人乙○○於警詢所為之指述相符，又
    有贓物認領清單、失竊報告各1 份在卷足憑，並有扣案之活
    動板手1 支、美工刀1 支、螺絲起子1 支、手電筒2 支、鑰
    匙1 串、背心1 件、手套1 雙可資佐證，足認被告自白與事
    實相符，是本件事證明確，被告犯行堪以認定，應予依法論
    科。
二、新舊法之比較：按被告行為後，94年2 月2 日修正公布之刑
    法，已於95年7 月1 日施行（95年7 月1 日修正施行前刑法
    稱修正前刑法），刑法第2 條第1 項「行為後法律有變更者
    ，適用行為時之法律。但行為後之法律有利於行為人者，適
    用最有利於行為人之法律」之規定，係規範行為後法律變更
    所生新舊法律比較適用之準據法，於刑法修正施行後，自應
    適用新法第2 條第1 項之規定，為「從舊從輕」之比較；又
    比較新舊法時，應就罪刑有關之共犯、未遂犯、想像競合犯
    、牽連犯、連續犯、結合犯，以及累犯加重、自首減輕暨其
    他法定加減原因（如身分加減）與加減例等一切情形，綜其
    全部罪刑之結果而為比較後，再適用有利於行為人之法律處
    斷，而不得一部割裂分別適用不同之新舊法，有最高法院24
    年上字第4634號、29年上字第964 號判例意旨及最高法院95
    年度第8 次刑事庭會議決議可資參照。經查：修正後刑法第
    47 條 、第49條關於累犯之規定，以出於故意再犯有期徒刑
    以上之罪者為限，並增訂強制工作免其執行或執行完畢後，
    5 年內故意再犯有期徒刑以上之罪者，以累犯論之規定（擬
    制累犯），且刪除「依軍法」受裁判者，不適用累犯之規定
    ，以求司法與軍法一致。是以修正後之累犯範圍較修正前刑
    法互有減縮及擴張。又被告行為時之修正前刑法第41條第1
    項前段規定：「犯最重本刑為5 年以下有期徒刑以下之刑之
    罪，而受6 個月以下有期徒刑或拘役之宣告，因身體、教育
    、職業、家庭之關係或其他正當事由，執行顯有困難者，得
    以1 元以上3 元以下折算一日，易科罰金」，上開易科罰金
    折算標準，並依被告行為時之修正前罰金罰鍰提高標準條例
    第2 條前段（現已刪除，下稱修正前罰金罰鍰提高標準條例
    第2 條）之規定，就其原定數額提高為100 倍折算1 日，則
    被告行為時之易科罰金折算標準，應以銀元100 元以上300
    元以下折算1 日，經折算為新臺幣後，應以新臺幣300 元以
    上900 元以下折算1 日。惟被告行為後之修正後刑法第41條
    第1 項前段則規定：「犯最重本刑為5 年以下有期徒刑以下
    之刑之罪，而受6 個月以下有期徒刑或拘役之宣告者，得以
    新臺幣1 千元、2 千元或3 千元折算一日，易科罰金。」，
    比較修正前後之易科罰金折算標準，以適用被告行為時之修
    正前刑法之規定，並同時引用被告行為時之修正前罰金罰鍰
    提高標準條例第2 條之規定，較有利於被告。綜合上述條文
    修正前、後之比較，揆諸前揭最高法院決議及修正後刑法第
    2 條第1 項規定之「從舊從輕」原則，修正後之規定並非較
    有利於被告，依修正後刑法第2 條第1 項前段規定，應整體
    適用被告行為時即修正前之刑法相關規定。
三、按刑法第321 條第1 項第3 款之攜帶兇器竊盜罪，係以行為
    人攜帶兇器竊盜為其加重條件，此所謂兇器，其種類並無限
    制，舉凡客觀上足對人之生命、身體、安全構成威脅，具有
    危險性之兇器均屬之，且祇須行竊時攜帶此種具有危險性之
    兇器為已足，並不以攜帶之初有行兇之意圖為必要，有最高
    法院79年台上字第5253號判例可資參照。查本案被告持以作
    案之活動板手、美工刀、螺絲起子均為金屬材質且具殺傷力
    ，此有該等物品扣案足憑，而被告係持以破壞鐵窗及安全設
    備，已如前述，要屬鋒利器械無訛，依一般社會通念，客觀
    上足以對人之生命、身體安全構成威脅，自堪認為兇器。又
    按刑法321 條第1 項第2 款所稱「其他安全設備」，係指門
    扇、牆垣以外，依通常觀念足認防盜之一切設備而言，查本
    案被告以活動板手、美工刀、螺絲起子破壞鐵窗，該鐵窗則
    係用於防閑目的，自符合上開條文所稱之安全設備。被告於
    前揭時、地，持上開兇器破壞鐵窗後，踰越窗戶侵入被害人
    住處行竊財物得手，核其所為，係犯刑法第321 條第1 項第
    2 款、第3 款之攜帶兇器、毀越安全設備之加重竊盜罪。又
    查被告曾犯有如犯罪事實欄所列之案件經法院判處有期徒刑
    確定並執行完畢之情形，有臺灣高等法院被告前案紀錄表1
    份在卷可按，其於5 年以內再犯本件有期徒刑以上之罪，為
    累犯，揆諸首開說明，應依修正施行前刑法第47條規定加重
    其刑。復按犯罪之情狀可憫恕者，得酌量減輕其刑，法有明
    文，被告犯此罪行，固致被害人之財產權受到侵害，惟本件
    被告所竊取之財物均已歸還被害人，而犯罪時間係在88 年
    間，迄今已逾七年始又遭訴追、審判，對被害人言，事過境
    遷已無撫平創傷之意義；且被告因另案執行刑前強制工作及
    定執行有期徒刑四年八月，甫於95年4 月30日執行完畢（本
    件因追訴審判較晚致無從合併執行），現已改過遷善投入慈
    善及公益活動，又有正當職業及安定之家庭生活，其家人對
    其不離不棄之關懷及相互間之扶持，有被告提出之在職證明
    書1 份、感謝狀4 紙、法鼓山慈善基金會義工資料表1 份、
    其在監時及出獄後與家人間往返通信及照片之剪貼簿1 本等
    在卷可參，用心可嘉，姑信被告今後將改變其原來不良之習
    性，努力向善。且按「刑其無刑」原係國家實施刑罰權之目
    的，本件如量處最低六個月以上有期徒刑而不得易科（包括
    累犯加重），勢必剝奪被告目前正常之工作，對被告而言非
    但錯失刑法教化之功；對其家庭、事業之影嚮至深且鉅；對
    國家社會言，待被告出獄後恐復陷入無業、墮落之景況而循
    環至七年以前犯本案當初不穩定之生活方式，應非刑罰之本
    意，可見法重刑輕，情有可憫，量處最低刑猶屬過重，為期
    情、理、法之平，實有依刑法第59條規定酌量減輕其刑之必
    要，並依法先加後減。爰審酌被告素行，及其犯罪之動機、
    目的、手段、竊得財物價值、所生危害、犯後坦承犯行，態
    度良好等一切情狀，量處如主文所示之刑，並諭知易科罰金
    之折算標準。至扣案之活動板手1 支、美工刀1 支、螺絲起
    子1 支、手電筒2 支、鑰匙1 串、背心1 件、手套1 雙，為
    被告所有，供其犯罪所用之物，業據被告供承在卷，爰依刑
    法第38條第1 項第2 款之規定均予宣告沒收。
據上論斷，應依刑事訴訟法第273 條之1 第1 項、第299 條第1
項前段，刑法第2條第1項、第321條第1項第2款、第3款、第38條
第1項第2款、修正前刑法第47條、第41條第1項，修正前罰金罰
鍰提高標準條例第2條，判決如主文。
本案經檢察官高俊申到庭執行職務。
中    華    民    國    95    年    12    月    18  日
                  刑事第一庭法  官  林清吉
以上正本證明與原本無異。
如不服本判決，應於判決送達後10日內，向本院提出上訴狀。
                            書記官  張茹茵
中    華    民    國    95    年    12    月    18  日
附錄本案論罪科刑之法條全文：
第321條（加重竊盜罪）
犯竊盜罪而有左列情形之一者，處六月以上、五年以下有期徒刑
：
一、於夜間侵入住宅或有人居住之建築物、船艦或隱匿其內而犯
    之者。
二、毀越門扇、牆垣或其他安全設備而犯之者。
三、攜帶兇器而犯之者。
四、結夥三人以上而犯之者。
五、乘火災、水災或其他災害之際而犯之者。
六、在車站或埠頭而犯之者。
前項之未遂犯罰之。


司法院資訊處製作；財團法人民間司法改革基金會備份。
